【裁判字號】    99,易,88
【裁判日期】    990210
【裁判案由】    詐欺
【裁判全文】
臺灣高雄地方法院刑事判決                99年度易字第88號
公  訴  人  臺灣高雄地方法院檢察署檢察官
被      告  丁○○
上列被告因詐欺案件，經檢察官提起公訴（98年度偵字第4683號
），本院依簡式審判程序，判決如下：
    主  文
丁○○幫助犯詐欺取財罪，處拘役伍拾日，如易科罰金，以新臺
幣壹仟元折算壹日。緩刑貳年。
    事  實
一、丁○○明知目前國內社會上層出不窮之不法份子為掩飾渠等
    不法行徑，避免執法人員之追究及處罰，經常利用他人之存
    款帳戶、印章、存摺、金融卡及密碼轉帳，以確保犯罪所得
    之不法利益並掩人耳目，因此，在客觀可以預見將自己所申
    辦之金融帳戶提供他人使用，可能幫助他人遂行詐欺取財之
    犯罪目的，竟基於幫助他人詐欺取財之不確定故意，將其向
    高雄銀行大發分行申設000000000000號帳戶（下稱高雄銀行
    帳戶），於民國（下同）97年8 月7 日前數日，在不詳地點
    ，將上開高雄銀行帳戶，交付與真實姓名年籍不詳之成年人
    使用。前開姓名年籍不詳之人於取得該帳戶後，即與其所屬
    之詐騙集團成員共同基於意圖為自己不法所有之犯意於97年
    8 月7 日許，在「KIJIJI奇集集分類廣告網」網頁中，以「
    AnoＺ000000000000」帳號，虛偽刊登誠徵男性工作夥伴之訊
    息，並留甲○○（由本院另為免訴判決）所申請之00000000
    00號行動電話供聯絡使用。嗣乙○○於97年8 月9 日14時許
    ，與詐騙集團聯絡而陷於錯誤，於97年8 月11日10時許，在
    臺中縣龍井鄉○○○路171 號新庄郵局，匯款8000元至丁○
    ○之高雄銀行大發分行000000000000號帳戶。嗣因乙○○發
    現受騙，始報警循線查獲。
二、案經台中縣警察局烏日分局報由移送臺灣台中地方法院檢察
    署移送臺灣高雄地方法院檢察署檢察官偵查起訴。
    理  由
一、本件被告所犯係死刑、無期徒刑、最輕本刑為3 年以上有期
    徒刑以外之罪，其於準備程序進行中，就被訴事實為有罪之
    陳述，經本院告知簡式審判程序之旨，並聽取當事人之意見
    後，認無不得或不宜改依簡式審判程序進行之情形，爰依刑
    事訴訟法第273 條之1 第1 項規定，裁定本件改行簡式審判
    程序，合先敘明。
二、上開犯罪事實，業據被告於本院審理中坦承不諱（見本院易
    字卷第27頁、第34頁、第36頁），核與被害人即證人乙○○
    於警詢之證述（見警卷第4 頁至第5 頁）相符，並有97年8
    月11日郵政跨行匯款申請書（見警卷第12頁）、97年8 月7
    日「KIJIJI奇集集分類廣告網」網頁（見警卷第13頁）、高
    雄銀行大發分行97年9 月9 日高銀大發密字第09700288 1號
    函附丁○○基本資料、97年8 月11日至97年9 月2 日交易明
    細（見警卷第15頁至第17頁）各1 份可稽。又按刑法上之故
    意，可分為直接故意與不確定故意（間接故意），所謂「不
    確定故意」，係指行為人對於構成犯罪之事實，預見其發生
    而其發生並不違背其本意者，刑法第13條第2 項定有明文。
    而金融機構帳戶係個人理財之重要工具，為個人財產、信用
    之重要表徵，可預見將自己名義開設之金融機構帳戶之提款
    卡及密碼交付他人使用，有供作財產犯罪用途之可能，而犯
    罪者取得他人存摺之目的在於取得贓款及掩飾犯行不易遭人
    追查，此為一般人依其社會經驗所得知，應為被告所明知，
    是被告上揭行為係基於縱有人持其存款帳戶作為詐騙之犯罪
    工具，亦不違其本意之幫助犯意甚明。綜上，足認被告自白
    與事實相符，被告犯行，洵堪認定，應依法論科。
三、按刑法上之幫助犯，係對於犯罪與正犯有共同之認識，而以
    幫助之意思，對於正犯資以助力，而未參與實施犯罪之行為
    者而言（最高法院75年度台上字第1509號、84年度台上字第
    5998號、88年度台上字第1270號判決參照）；是以如未參與
    實施犯罪構成要件之行為，且係出於幫助之意思提供助力，
    即屬幫助犯，而非共同正犯。本案被告提供其銀行帳戶之提
    款卡及密碼等物，供詐欺集團詐欺取財匯款使用，其雖未參
    與詐欺取財之行為，然顯係以幫助之意思，參與詐欺取財構
    成要件以外之行為，為幫助犯，核被告所為，係犯刑法第30
    條第1 項、第339 條第1 項之幫助詐欺取財罪，依刑法第30
    條第2 項規定，按正犯之刑減輕之。爰審酌被告本身雖未實
    際參與詐欺取財犯行，但其提供帳戶供不法犯罪集團使用，
    不僅造成執法機關不易查緝犯罪行為人，危害社會治安，助
    長社會犯罪風氣，更造成被害人求償上之困難，所為甚有不
    該，惟本件詐欺集團之詐騙手法係經媒體多次報導之老舊詐
    騙手法，被害人受騙金額僅8000元，及被告犯後坦承犯行，
    而有悔意等一切情狀，量處如主文所示之刑，並諭知易科罰
    金之折算標準。又被告前未曾受有期徒刑以上刑之宣告，有
    臺灣高等法院被告前案紀錄表1 份在卷可稽，其因一時失慮
    偶罹刑典，堪認被告經此偵、審程序及上開刑之宣告後，應
    知所警惕而信無再犯之虞，本院認上開對其所宣告之刑，以
    暫不執行其刑為當，爰依刑法第74條第1 項第1 款之規定，
    併予宣告緩刑2 年，以啟自新。
據上論斷，依刑事訴訟法第273 條之1 第1 項、第299 條第1 項
前段，刑法第30條第1 項前段、第2 項、第339 條第1 項、第41
條第1 項前段、第74條第1 項第1 款，刑法施行法第1 條之1 ，
判決如主文。
本案經檢察官丙○○到庭執行職務。
中    華    民    國    99    年    2     月    10    日
                  刑事第二庭    法  官  施盈志
以上正本證明與原本無異。
如不服本判決應於收受送達後10日內向本院提出上訴書狀，並應
敘述具體理由；如未敘述上訴理由者，應於上訴期間屆滿後20日
內向本院補提理由書（均須按他造當事人之人數附繕本）「切勿
逕送上級法院」。
中    華    民    國    99    年    2     月    10    日
                                書記官  林雅婷
附錄本判決論罪之法條：
刑法第339條
（普通詐欺罪）
意圖為自己或第三人不法之所有，以詐術使人將本人或第三人之
物交付者，處5年以下有期徒刑、拘役或科或併科1千元以下罰金
。
以前項方法得財產上不法之利益或使第三人得之者，亦同。
前二項之未遂犯罰之。

司法院資訊處製作；財團法人民間司法改革基金會備份。
